臺灣臺中地方法院交通事件裁定　　　　　　　　　　九十三年度交聲字第三九號
　　原處分機關　交通部公路總局台中區監理所
　　異議人即
　　受處分人　　甲○○○○限公司　設台中市南屯區楓樹里楓樂巷四號一樓
　　代表人　　　籃淑卿
右列受處分人因違反道路交通管理處罰條例案件，對於交通部公路總局台中區監理所
九十三年四月五日所為之裁決（中監違字第裁六○─Ｚ00000000號裁決書）
，聲明異議，本院裁定如左：
    主  文
異議駁回。
    理  由
一、原處分機關略以：本案係國道公路警察局第七隊舉發受處分人甲○○○○限公司
    所有之車號７３１─ＱＲ號自大貨車於九十三年三月十九日十一時四十四分許，
    行經國道三號二二一點二公里處，因「允許無大貨車駕照之人駕駛其車輛（領有
    普通小型車駕照）」違規，受處分人於應到案日期提出陳述，該所於九十三年四
    月五日以中監違字第裁六○─Ｚ00000000號裁決書，裁處罰鍰新台幣四
    萬元整，並吊扣牌照三個月，逾期則依裁決書處罰主文規定裁處，於法並無不合
    等語。
二、本件異議人即受處分人則以：緣行為人洪顥璋為本公司之員工，負責工地搭架施
    工人員，日前未經公司同意與公司司機交換駕駛，導致於九十三年三月十九日經
    公路警察局查獲違規駕駛７３１─ＱＲ號自大貨車，並依據道路交通管理處罰條
    例第二十一條之一規定處罰，又原處分以異議人違反道路交通管理處罰條例，並
    註記違規事實為「允許無大貨車駕照之人駕駛其車輛」，並引用道路交通管理處
    罰條例第二十一條之一規定，裁處汽車所有人及駕駛人各處新台幣四萬元以上八
    萬元以下罰鍰，並吊扣汽車牌照。然依據現行之道路交通管理處罰條例第二十一
    條之一規定，其中載明對於「違反第一項情形，並吊扣其汽車牌照三個月，又核
    對第一項所記載之情形「未領有駕駛執照駕車者」，惟經查本件之行為人洪顥璋
    為領有小客車汽車駕駛執照之人，應屬其中之第三項「領有小型車駕駛執照者」
    ，而第三項之裁罰並無吊扣之規定，故原處分恐有違誤。另查本件之違規乃因行
    為人洪顥璋與另一領有大貨車司機一同隨車返回工地，惟該司機駕駛員表示精神
    疲憊，行為人基於行車安全主動表示由其駕駛，且該司機並未詢問其是否領有大
    貨車駕照，故發生本件違規行為。又異議人目前公司所有之大貨車有三輛，公司
    聘任之具有大貨車駕駛人共有六員，編制內之駕駛人已足夠派遣，並無故意雇請
    小型車駕駛人擔任大貨車駕駛人之行為，故無此故意之必要。對於公司編制內之
    員工及駕駛個人行為，實非異議人所能掌控，又異議人對於公司司機之資格已善
    盡查證且聘請足夠派遣之駕駛人員於權利義務上當無可異議之處。綜上所述，異
    議人於本件上並無過失及督導不周之虞，請求撤銷原處分云云。
三、按汽車駕駛人，領有小型車駕駛執照駕駛大客車、聯結車、大貨車者，汽車所有
    人及駕駛人各處新臺幣四萬元以上八萬元以下罰鍰，並吊扣牌照三個月，道路交
    通管理處罰條例第二十一條之一第一項第三款定有明文。復依違反道路交通管理
    事件統一裁罰標準表規定，違反道路交通管理處罰條例第二十一條之一第一項第
    三款者，汽車所有人及駕駛人各處罰鍰新臺幣四萬元整，汽車所有人並吊扣牌照
    三個月。
四、經查：本件受處分人甲○○○○限公司之員工洪顥璋，僅領有小型車駕駛執照卻
    駕駛異議人所有之車號７３１─ＱＲ號自大貨車，於九十三年三月十九日十一時
    四十四分許，行經國道三號二二一點二公里處，為警查獲之事實，有經駕駛人洪
    顥璋簽名收受之舉發違反道路交通管理事件通知單一紙在卷足憑。雖異議人辯稱
    ：違規行為人洪顥璋為領有小客車汽車駕駛執照之人，應屬道路交通管理處罰條
    例第二十一條之一第三項「領有小型車駕駛執照者」，而第三項之裁罰並無吊扣
    之規定且對於公司司機之資格已善盡查證且聘請足夠派遣之駕駛人員，本件為公
    司編制內之員工及駕駛個人行為，非公司所能掌控，並無過失及督導不周之虞云
    云，然本件違規行為人係違反道路交通管理處罰條例第二十一條之一第一項第三
    款「領有小型車駕駛執照者」之規定，異議人誤將此款規定誤認為該條例第三項
    而請求撤銷吊扣汽車牌照三個月部分，並無理由。另本條例對汽車駕駛人及汽車
    所有人併罰，係對聯結車、大客車、大貨車之所有人課以相當之注意之義務，縱
    因原領有大貨車之司機身體不適，仍應另請公司派遣其他領有大貨車駕駛執照之
    司機前往支援，怎能逕將車輛交由未領有大貨車駕照之人駕駛，嚴重危害交通安
    全，足見異議人對公司司機、車輛之教育、督導管理顯有疏失，未盡相當之注意
    義務，故異議人據此要求免罰，並無理由。從而，原處分機關據以援引上開規定
    ，裁處受處分人罰鍰新台幣幣四萬元整並吊扣牌照三個月，並無不當。本件異議
    為無理由，應予駁回。
五、據上論斷，應依道路交通管理處罰條例第八十七條第二項、道路交通案件處理辦
    法第十九條，裁定如主文。
中      華      民      國    九十三    年     五       月    廿八      日
                                        臺灣臺中地方法院交通法庭
                                            法  官  王  靜  秋
右正本證明與原本無異。
如不服本裁定應於送達後五日內向本院提出抗告狀。
                                            書記官
中      華      民      國    九十三    年    五      月   二十八       日
